臺灣臺南地方法院刑事判決
111年度訴字第582號
公  訴  人  臺灣臺南地方檢察署檢察官
被      告  王怡婷（原名王錦蓮）




                    （現另案於法務部矯正署高雄女子戒治所執行中）
選任辯護人  楊丕銘律師（法扶律師）
上列被告因違反毒品危害防制條例案件，經檢察官提起公訴（11
1 年度營偵字第28號），本院判決如下：
    主  文
甲○○（原名王錦蓮）犯販賣第二級毒品未遂罪，處有期徒刑貳年
捌月。扣案如附表所示之物均沒收銷燬；扣案OPPO廠牌手機壹支
（含門號0000000000號SIM 卡壹張）沒收。
    事  實
一、甲○○（原名王錦蓮）知悉甲基安非他命屬毒品危害防制條例
    第2 條第2 項第2 款所列管之第二級毒品，依法不得持有、
    販賣，竟意圖營利，基於販賣第二級毒品之犯意，於民國11
    0 年12月11日某時，持OPPO廠牌手機1 支（含門號00000000
    00號SIM 卡1 張）作為聯繫工具，以暱稱「南部／執可／思」
    之帳號，在通訊軟體「BAND」上，張貼「需者　自行私」之
    文字，暗示有販售毒品，有意購毒者可自行私訊之意，為新
    北市政府警察局新莊分局員警，於同日午間12時36分許，執
    行網路巡邏時發現上開販毒訊息，員警進而喬裝以暱稱「阿
    天／北」之帳號與甲○○聯繫，甲○○再改以通訊軟體微信暱稱
    「咪」之帳號，與員警暱稱「天」之帳號聯繫，約定由甲○○
    以新臺幣（下同）1 萬4,000 元之價格，販售重量1 錢之甲
    基安非他命與喬裝員警，並相約於同日下午5 時30分許（起
    訴意旨誤載為18時30分許，經檢察官當庭更正），在臺南市
    ○○區○○里○○○000 ○00號「臺灣中油加油站白河交流道站」進
    行交易。嗣喬裝員警於同日下午5 時44分許，抵達上址加油
    站，經甲○○指引進入其所駕駛之車牌號碼000-0000號自用小
    客車內進行交易，由甲○○向喬裝員警收取現金1 萬4,000 元
    ，並交付甲基安非他命1 包與員警，旋為喬裝及埋伏員警上
    前逮捕而未遂，並扣得交易使用之甲基安非他命1 包（淨重
    3.0316公克）及上開OPPO廠牌手機1 支（含上開SIM 卡1 張
    ），復經甲○○同意搜索，為警自上開自用小客車內扣得甲基
    安非他命2 包（淨重1.6826公克），始悉上情。
二、案經新北市政府警察局新莊分局報告臺灣臺南地方檢察署檢
    察官偵查起訴。
    理  由
壹、程序方面：
一、本案認定事實所引用之卷內被告以外之人於審判外之陳述，
    除原已符刑事訴訟法所定傳聞例外規定而得作為證據外，檢
    察官、被告甲○○（原名王錦蓮）及辯護人於準備程序時，均
    同意其有作為本案證據之證據能力（訴字卷第74頁至第78頁
    ），審酌前揭陳述作成之程序並無違法，與本案之待證事實
    均具有關聯性，且尚無違法不當及證明力明顯過低之瑕疵，
    而認為以之作為證據應屬適當，是本案有關被告以外之人於
    審判外陳述之供述證據，依刑事訴訟法第159 條之5 第1 項
    規定，均有證據能力。
二、至於卷內所存經引用之非供述證據部分，與本件待證事實均
    具有關聯性，且無證據證明係公務員違背法定程序所取得，
    依刑事訴訟法第158 條之4 之反面解釋，自有證據能力。
貳、實體方面：
一、認定事實所憑之證據及理由：
　㈠上揭犯罪事實，業據被告於警詢、偵訊、準備及審理程序中
    均坦承不諱（營偵字卷第17頁至第24頁、第81頁至第82頁，
    訴字卷第73頁、第78頁至第80頁、第98頁、第104 頁），並
    有新莊分局員警職務報告、自願受搜索同意書、新北市政府
    警察局新莊分局搜索扣押筆錄、扣押物品目錄表各1 份、通
    訊軟體「BAND」帳號首頁、貼文動態及對話紀錄截圖7 張、
    查獲現場及扣案物照片13張、扣案手機資訊翻拍照片3 張、
    通訊軟體微信帳號首頁及對話紀錄截圖6 張在卷可稽（營偵
    字卷第31頁至第41頁、第53頁至第65頁、第97頁至第99頁）
    ，而扣案如附表所示之甲基安非他命3 包，經送請鑑驗，結
    果均檢出第二級毒品甲基安非他命成分（詳細鑑驗結果如附
    表所示），有臺北榮民總醫院111 年2 月8 日北榮毒鑑字第
    C0000000號毒品成分鑑定書1 份在卷可佐（營偵字卷第115 
    頁），堪認本件被告著手販賣與喬裝員警之物，確為第二級
    毒品甲基安非他命。是被告上開任意性之自白與事實相符，
    應堪採信。
  ㈡又毒品危害防制條例第4 條規定之販賣毒品罪，係以行為人
    意圖營利而為販入或賣出毒品之行為，為其要件。至於其是
    否因而獲利，以及所獲之利益是否為現金，均非所問。且毒
    品之非法交易向為政府查禁森嚴且重罰不寬貸之行為，為一
    般民眾普遍認知之事，倘非有利可圖，絕無平白甘冒被查緝
    重罰之高度風險，而單純代無深切交情之人購買毒品之理。
    而販賣毒品本非可公然為之，亦無公定價格，容易分裝並增
    減份量，而每次買賣之價量，可能隨時依雙方關係深淺、資
    力、需求量及對行情之認知、來源是否充裕、查緝是否嚴緊
    、購買者被查獲時供述購買對象之可能風險之評估等，而異
    其標準，非可一概論之，是販賣毒品之利得除被告坦承犯行
    或價量俱臻明確外，委難察得其交易實情，然販賣者從價差
    或量差中牟利之方式雖異，惟其販賣行為在意圖營利則屬同
    一；從而，舉凡有償交易，除足以反證其確係另基於某種非
    圖利本意之關係外，通常尚難因無法查悉其販入價格，做為
    是否高價賣出之比較，諉以無營利之意思而阻卻販賣犯行之
    追訴。經查，被告於本院供稱：我是先於110 年12月11日下
    午4 時30分許，在高雄九如交流道北上閘道口，向UT聊天室
    綽號「芋圓」之不詳男子拿取重量1.5 錢之甲基安非他命，
    再北上至上址白河加油站與喬裝員警交易，如交易成功，我
    要回帳給「芋圓」1 萬3,000 元，我自己可獲利1,000 元及
    額外半錢的甲基安非他命等語（訴字卷第79頁至第80頁），
    足認被告就本件犯行確有意從中賺取差價及額外之毒品，主
    觀上確有以販賣毒品之方式，賺取差額利益之營利意圖，當
    無疑義。
  ㈢綜上所述，本件事證明確，被告犯行洵堪認定，應予依法論
    科。
二、論罪科刑：
　㈠按甲基安非他命屬毒品危害防制條例第2 條第2 項第2 款所
    列管之第二級毒品。本件被告與喬裝員警議定交易第二級毒
    品甲基安非他命之價錢、重量，並依約到場進行交易，已著
    手於販賣第二級毒品之行為，惟因買家為偵辦毒品案件之喬
    裝員警，自始不具購買毒品之真意，而係意在伺機逮捕，以
    求人贓俱獲，事實上不能真正完成毒品買賣交易行為，而僅
    止於未遂階段。是核被告所為，係犯毒品危害防制條例第4 
    條第6 項、第2 項之販賣第二級毒品未遂罪。被告於販賣第
    二級毒品前、後，持有第二級毒品之低度行為，為其販賣第
    二級毒品未遂之高度行為所吸收，不另論罪。至辯護人為被
    告辯護稱：請一併審酌被告本件情形，係成立正犯，或僅構
    成幫助犯等語，惟依本件被告係主動在網路通訊軟體上張貼
    販毒訊息而具主觀犯意，且親自與喬裝員警聯繫洽談毒品交
    易之數量、價格，並親赴約定之交易地點，收取喬裝員警交
    付之購毒價金、交付毒品與喬裝員警等客觀作為，顯已該當
    著手於販賣毒品之構成要件行為，應論以正犯，要無僅論以
    幫助犯之餘地，併予敘明。
　㈡刑之減輕部分：
　⒈被告客觀上已著手實施販賣第二級毒品之行為，惟因買家為
    喬裝員警，自始不具購買毒品之真意，被告因而未能實際售
    出第二級毒品，事實上不能完成犯行，為未遂犯，所生損害
    較既遂犯為輕，爰斟酌其犯罪情節，依刑法第25條第2 項規
    定，按既遂犯之刑減輕之。
　⒉按犯毒品危害防制條例第4 條之罪於偵查及歷次審判中均自
    白者，減輕其刑，毒品危害防制條例第17條第2 項定有明文
    。被告就本件犯行，於偵查及審判中均自白不諱等情，業如
    前述，應依毒品危害防制條例第17條第2 項規定減輕其刑，
    並依刑法第70條規定遞減之。
　⒊被告雖於警詢時供出毒品來源為「芋圓」，並提供與「芋圓
    」進行毒品交易之時間、地點、「芋圓」之身形、外觀、大
    致之年紀、交易時之穿著打扮等節（營偵字卷第22頁至第23
    頁），惟因員警調閱相關監視器未果，後續難以追查，並未
    因而查獲「芋圓」或其他正犯或共犯，有新莊分局員警職務
    報告、臺灣臺南地方檢察署111 年6 月9 日丙○文公111 營
    偵28字第1119039404號函各1 份在卷可按（訴字卷第33頁至
    第35頁），足認本件並未因被告之供述而查獲其他正犯或共
    犯，尚無從依毒品危害防制條例第17條第1 項規定減免其刑
    。
　⒋本件並無刑法第59條減刑規定之適用：
　⑴辯護人雖為被告主張：被告素無前科，於本件案發前，甫經
    開刀切除子宮，打擊甚鉅，且與前夫正為未成年子女監護問
    題進行訴訟當中，工作收入亦非穩定，經濟壓力沉重，心理
    狀態很差，因一時糊塗而犯本案，而本件係員警以釣魚之誘
    捕偵查方式始加以查獲，倘員警未釣魚辦案，被告販毒之犯
    意實仍猶豫不定，犯罪情節尚屬輕微，另被告犯後積極配合
    檢警調查，並提供可資查緝毒品來源之具體情資，係因員警
    未積極加以查證，未能查獲上手，始致被告無法適用供出毒
    品來源減刑之規定，被告確有情堪憫恕之情形，請依刑法第
    59條、第60條規定，酌減其刑等語。
　⑵惟按量刑固屬法院自由裁量之職權，然仍應受比例、罪刑相
    當原則等法則之拘束，並非可恣意為之，致礙及公平正義之
    維護，必須兼顧一般預防之普遍適應性與具體個案特別預防
    之妥當性，始稱相當。而刑法第59條規定之酌量減輕其刑，
    必須犯罪另有特殊之原因與環境，經審酌被告全部犯罪情狀
    ，在客觀上足以引起社會上一般人之同情，認為即使予以宣
    告法定最低度刑，猶嫌過重，而明顯具有可予憫恕之情狀者
    ，始有其適用。本院考量第二級毒品氾濫情形日益嚴重，對
    社會秩序及國民健康危害亦逐日加劇，且係立法者將毒品危
    害防制條例第4 條第2 項修正並提高販賣第二級毒品者刑責
    之意旨所在，而被告為本案犯行時，為智識健全之成年人，
    對政府嚴格查緝販賣毒品之行為，自無不知之理，竟仍為謀
    取不法利益而為本案犯行，危害社會治安及國民健康，縱被
    告有前述甫經手術、工作收入不穩定、經濟壓力沉重等情形
    ，亦無從據以正當化其販毒牟利之行為，且衡量被告本案所
    涉犯罪情節，係透過網路，於手機通訊軟體群組，張貼向不
    特定多數得瀏覽該訊息之人散布暗示毒品交易之訊息，被告
    所為足以流散毒害之範圍甚廣，且本件依被告與喬裝員警間
    之對話紀錄內容以觀，被告直截了當詢問喬裝員警欲購買之
    毒品種類、數量，並隨即約定交易之價格、時間與地點，並
    未見有何辯護意旨所稱犯意猶豫不定之情形，況被告本件原
    先預定出售與喬裝員警之第二級毒品甲基安非他命，重量達
    1 錢，數量非少，與偶發性地將己身持有之微量毒品轉售與
    熟識他人之情形有別，於本件犯罪當時，並無特殊之原因與
    環境，在客觀上亦無足以引起一般同情，而顯然可憫之情狀
    ，並考量販賣第二級毒品之法定最輕本刑為10年以上有期徒
    刑，被告本件犯行已先、後依刑法第25條第2 項、毒品危害
    防制條例第17條第2 項規定遞減輕其刑，如同前述，實無判
    處法定最低本刑仍有情輕法重致生違反罪刑相當性及比例原
    則之情形，應認本件並無刑法第59條減刑規定之適用。
　㈢爰以行為人之責任為基礎，審酌被告自身染有施用毒品之惡
    習，知悉毒品戕害人之身心健康甚鉅，無視我國及國際上普
    遍對於毒品均採嚴厲管制措施，為求賺取差額利益，竟意圖
    營利，透過手機通訊軟體向不特定多數人兜售毒品，而著手
    於販賣第二級毒品犯行，所為足以流散毒害，致令施用者沉
    淪，無法自拔，且本件原預定出售之第二級毒品甲基安非他
    命重量達1 錢，交易價格為1 萬4,000 元，數量非少，幸因
    買家為喬裝員警，及時查獲而止於未遂，未發生流散毒害之
    結果。又被告前無因犯罪經法院論罪科刑之紀錄，有臺灣高
    等法院被告前案紀錄表1 份在卷可參（訴字卷第111 頁至第
    112 頁），素行良好，本件犯後始終坦承犯行，於警詢時即
    供出毒品來源為「芋圓」，雖未能因而查獲上手，仍足認被
    告犯後態度良好，兼衡被告自述於本件案發前甫經開刀切除
    子宮，工作收入不穩定、經濟壓力沉重，並提出戶籍謄本、
    和解筆錄及勞動部勞工保險局核可發給失能給付之函文各1 
    份附卷為證（訴字卷第61頁至第67頁），及於審理中自承為
    高職肄業之智識程度，已離婚、育有3 名子女（其中2 名子
    女已成年，1 名子女尚未成年，現由被告前任配偶擔任主要
    照顧者），入監前從事市場顧攤工作，每月收入約3 萬元至
    4 萬元，並與母親、兄嫂同住之家庭生活及經濟狀況（訴字
    卷第105 頁至第106 頁）等一切情狀，量處如主文所示之刑
    。
三、沒收部分：
　㈠扣案如附表所示之甲基安非他命3 包，經送請鑑驗，結果均
    呈第二級毒品甲基安非他命陽性反應（詳細鑑驗結果如附表
    所示），如前所述，其中如附表編號1 所示之甲基安非他命
    1 包，係被告本件原擬出售與喬裝員警重量1 錢之毒品，如
    附表編號2 所示之甲基安非他命2 包，則係被告自「芋圓」
    處取得之半錢毒品等情，業據被告供承在卷（訴字卷第103 
    頁至第104 頁），核屬查獲之第二級毒品，均應依毒品危害
    防制條例第18條第1 項前段規定沒收銷燬之；另盛裝上開毒
    品所使用之包裝袋共5 只，因與其內殘留之毒品成分難以完
    全析離，且無析離之實益及必要，應視同為第二級毒品，併
    依上開規定宣告沒收銷燬之。至因鑑驗用罄之毒品部分，既
    已滅失，自無庸為沒收銷燬之諭知。
　㈡扣案OPPO廠牌手機1 支（含門號0000000000號SIM 卡1 張）
    ，係供被告犯本件販賣第二級毒品未遂犯行使用之物等情，
    業據其供承在卷（訴字卷79頁、第103 頁），應依毒品危害
    防制條例第19條第1 項規定，宣告沒收
據上論斷，應依刑事訴訟法第299 條第1 項前段，毒品危害防制
條例第4 條第6 項、第2 項、第17條第2 項、第18條第1 項前段
、第19條第1 項，刑法第11條、第25條第2 項，判決如主文。
本案經檢察官蔡佳蒨提起公訴，檢察官乙○○到庭執行職務。
中　　華　　民　　國　　111 　年　　8 　　月　　23　　日
                  刑事第一庭  審判長  法  官 梁淑美
                                      法  官 鄭文祺
                                      法  官 陳品謙
以上正本證明與原本無異。
如不服本判決應於收受本判決後20日內向本院提出上訴書狀，並
應敘述具體理由。其未敘述上訴理由者，應於上訴期間屆滿後20
日內向本院補提理由書狀（均須按他造當事人之人數附繕本）「
切勿逕送上級法院」。 
　　　　　　　　　　　　　　　　　    書記官 趙建舜
中　　華　　民　　國　　111 　年　　8 　　月　　23　　日

附錄本案論罪科刑法條：
毒品危害防制條例第4 條第6 項、第2 項
製造、運輸、販賣第一級毒品者，處死刑或無期徒刑；處無期徒
刑者，得併科新臺幣3,000 萬元以下罰金。
製造、運輸、販賣第二級毒品者，處無期徒刑或10年以上有期徒
刑，得併科新臺幣1,500 萬元以下罰金。
製造、運輸、販賣第三級毒品者，處7 年以上有期徒刑，得併科
新臺幣1,000 萬元以下罰金。
製造、運輸、販賣第四級毒品者，處5 年以上12年以下有期徒刑
，得併科新臺幣500 萬元以下罰金。
製造、運輸、販賣專供製造或施用毒品之器具者，處1 年以上7 
年以下有期徒刑，得併科新臺幣150 萬元以下罰金。
前5 項之未遂犯罰之。

附表：扣案第二級毒品甲基安非他命送驗結果說明
編號 扣案物品名稱數量 送驗結果說明 1 甲基安非他命1 包 （含包裝袋共3 只） 白色或透明結晶體1 包內含2 小袋 檢出第二級毒品甲基安非他命成分 毛重：3.9052公克（含3 個塑膠袋重） 淨重：3.0316公克 取樣量：0.0026公克 驗餘量：3.0290公克 2 甲基安非他命2 包 （含包裝袋2 只） 白色或透明結晶體2 包 檢出第二級毒品甲基安非他命成分 毛重：2.3004公克（含2 個塑膠袋重） 淨重：1.6826公克 取樣量：0.0024公克 驗餘量：1.6802公克